【裁判字號】    95,上訴,76
【裁判日期】    950224
【裁判案由】    毒品危害防制條例
【裁判全文】
臺灣高等法院刑事判決                  95年度上訴字第76號
上  訴  人
即  被  告  甲○○
                    號
上列上訴人因違反毒品危害防制條例案件，不服臺灣桃園地方法
院94年度訴字第1995號，中華民國94年11月16日第一審判決（起
訴案號：臺灣桃園地方法院檢察署94年度毒偵字第3346號），提
起上訴，本院判決如下：
    主  文
原判決撤銷。
甲○○連續施用第一級毒品，累犯，處有期徒刑玖月，扣案第一
級毒品海洛因（淨重零點零玖公克）沒收銷燬之，上開外包裝壹
個（空袋重零點參陸公克）、注射針筒壹支均沒收；又連續施用
第二級毒品，累犯，處有期徒刑陸月，扣案第二級毒品安非他命
（毛重零點伍公克、不包含外包裝）沒收銷燬之，上開外包裝壹
個、自製玻璃球吸食器壹組、塑膠鏟管壹支均沒收，應執行有期
徒刑壹年貳月，扣案第一級毒品海洛因（淨重零點零玖公克）、
第二級毒品安非他命（毛重零點伍公克、不包含外包裝）沒收銷
毀之，上開第一級毒品外包裝壹個（空袋重零點參陸公克）、第
二級毒品安非他命外包裝壹個、注射針筒壹支、自製玻璃球吸食
器壹組、塑膠鏟管壹支均沒收。
    事  實
一、甲○○前於民國88年間，因施用第二級毒品案件，經送觀察
    、勒戒後，認無繼續施用毒品之傾向而於88年7月30日出所
    ，並由臺灣桃園地方法院檢察署檢察官於同年7月22日，以
    88年度偵字第9465號不起訴處分確定。又於89年間，因施用
    第二級毒品案件，經臺灣桃園地方法院裁定送觀察、勒戒後
    ，認有繼續施用毒品之傾向，由臺灣桃園地方法院檢察署檢
    察官向臺灣桃園地方法院聲請裁定送戒治處所施以強制戒治
    1年，而於89年3月6日入所（起算日為89年3月2日），至同
    年9月27日因戒治成效良好而停止戒治出所，所餘期間併付
    保護管束，並據檢察官就此依法提起公訴，嗣經臺灣桃園地
    方法院以89年易字第708號案件判處有期徒刑5月。又因竊盜
    罪，經本院判處有期徒刑3月確定後，上開二罪定應執行刑
    為有期徒刑6月。嗣於90年間，再度因施用第二級毒品案件
    ，經臺灣桃園地方法院檢察署檢察官向臺灣桃園地方法院聲
    請裁定送戒治處所施以強制戒治獲准，並依法提起公訴，經
    臺灣桃園地方法院以90年易字第1444號案件判處有期徒刑7
    月，自90年3月13日起入監接續執行前揭有期徒刑6月、7 月
    （於此期間，自90年4月30日起先後進入臺灣新竹戒治所、
    臺北戒治所施以強制戒治，至同年10月4日始執行完畢），
    於91年8月23日縮短刑期假釋出監，所餘期間併付保護管束
    ，同年8月29日假釋期滿未經撤銷，視為執行完畢。
二、詎料甲○○仍不思悔改，於前開強制戒治執行完畢釋放後之
    5年內，復基於施用第一級毒品海洛因之概括犯意，自94年2
    月中旬（農曆年後）某日起至同年4月21日凌晨，連續在桃
    園縣中壢市○○路○段68巷21號住處內，以針筒注射之方式
    ，多次施用第一級毒品海洛因。另基於施用第二級毒品安非
    他命之概括犯意，自94年1月中旬某日起至同年4月21日16
    時許止，連續多次在上址，以將第二級毒品安非他命放於自
    製之玻璃球吸食器上燒烤，使之產生煙霧後吸食之方式，多
    次施用第二級毒品安非他命。嗣經警於94年4月21日17時30
    分許，在其桃園縣中壢市○○路○段68巷21號住處內查獲，
    並扣得其所有供施用第一級毒品海洛因所用之第一級毒品海
    洛因1包（淨重0.09公克、空袋重0.36公克）及注射針筒1支
    ，供其施用第二級毒品安非他命所用之第二級毒品安非他命
    1包（毛重0.5公克）、自製玻璃球吸食器1個、塑膠鏟管1支
    。
三、案經彰化縣警察局田中分局移送臺灣彰化地方法院檢察署檢
    察官呈請臺灣高等法院檢察署檢察長令轉臺灣桃園地方法院
    檢察署檢察官偵查起訴。
    理  由
一、上開事實，業據被告甲○○坦承不諱，而其為警查獲後所採
    集尿液，經台灣尖端先進生技醫藥股份有限公司以酵素免疫
    分析法初驗、氣相層析質譜儀分析法確認檢驗結果，呈安非
    他命、嗎啡陽性反應（海洛因經人體代謝後呈嗎啡反應），
    有該公司94年8月17日濫用藥物檢驗報告在卷可稽（見第334
    6號偵查卷第25頁）。雖彰化縣衛生局檢驗結果僅有安非他
    命陽性反應，有該局94年5月2日煙毒尿液檢驗成績書可參（
    見第2117號偵查卷第11頁）。然彰化縣衛生局係以免疫學分
    析法為初步篩檢、薄層分析法（TOXI-LAB）為複驗，其最低
    檢出量靈敏度（200-500ng/ml）不若台灣尖端先進生技醫藥
    公司所採用之酵素免疫分析法、氣相層析質譜儀分析法之可
    靠靈敏度（100ng/ml）。且目前常用之尿液安非他命或嗎啡
    篩檢方式，包括酵素免疫分析法、薄層色層分析法、放射免
    疫分析法、在文獻報告中有因藥品或食物交叉反應，可在尿
    液測試中產生偽陽性之安非他命或嗎啡反應。但利用精密之
    儀器分析，將可排除偽陽性之可能，因此篩檢結果必須進一
    步確認。目前最常採用之確認方法為氣相層析質譜儀，此乃
    在良好之操作條件下，以氣相層析質譜儀作藥物及其代謝物
    之定性及定量分析，幾乎不會有偽陽性反應產生，有行政院
    國軍退除役官兵輔導委員會臺北榮民總醫院83年4月7日北
    總內字第03059號函可參，是自以台灣尖端先進生技醫藥股
    份有限公司之檢驗結果為可採。又經警查扣之白色粉末1包
    ，經法務部調查局檢驗結果，確含海洛因成分，淨重0.09公
    克（空包裝重0.36公克），有該局調科壹字第140011653號
    鑑定通知書附卷可稽（見第3346號偵查卷第17頁），復有注
    射針筒1支、供其施用第二級毒品所用之安非他命1包（毛重
    0.5公克）、自製玻璃球吸食器1組、塑膠鏟管1支可資佐證
    ，足徵被告前開所為任意性自白核與事實相符，堪以採信。
二、關於最後一次施用第一級毒品海洛因、第二級毒品安非他命
    之時間，被告於警詢及偵查時稱：係94年4月21日中午12 時
    許，在其住處施用海洛因及安非他命（見警卷第3頁、第211
    7號偵查卷第6頁反面）。惟於原審分別詳述：海洛因是94年
    4月21日凌晨，也就是查獲前一天要睡覺時（見原審卷第31
    頁）、安非他命是同年4月21日下午4時許施用等語（見原審
    卷第30頁），則明確區分二者最後施用時間，且合於前揭尿
    液檢驗結果，自以原審所述時點較諸警詢、偵查所述精確而
    為可採。
三、又被告於88年、89年間，分別經二次觀察勒戒，並因認有繼
    續施用毒品傾向而裁定令入戒治處所施以強制戒治，於89年
    9月27日始因戒治成效良好而停止戒治出所，所餘期間併付
    保護管束。嗣又於90年間，再度因施用第二級毒品案件，經
    臺灣桃園地方法院裁定送戒治處所施以強制戒治1年，而於
    90年4月30日進入臺灣新竹戒治所、臺北戒治所施以強制戒
    治，至同年10月4日執行完畢，有本院被告前案紀錄表附卷
    可按，堪認被告確於前開強制戒治執行完畢釋放後5年內，
    再犯本件毒品危害防制條例第10條第1項、第2項之施用毒品
    罪。本件事證明確，被告多次施用第一級毒品海洛因及第二
    級毒品安非他命之犯行均已經證明，應依法論科。
四、核被告所為，係犯毒品危害防制條例第10條第1項施用第一
    級毒品罪、同條第2項之施用第二級毒品安非他命罪。其持
    有本件扣案之第一級毒品海洛因、第二級毒品安非他命之低
    度行為，已為施用之高度行為吸收，不另論罪。而其先後多
    次施用第一級毒品海洛因、第二級毒品安非他命之犯行，均
    時間緊接，犯罪構成要件相同，顯各係基於概括犯意反覆為
    之，應均依刑法第56條連續犯規定，各論以一罪，並依法加
    重其刑。又被告所犯前開連續施用第一級毒品及第二級毒品
    二罪行間，犯意各別，施用方法不同，罪名互異，應予分論
    併罰。又被告前於89年因違反毒品危害防制條例案件、竊盜
    案件，經臺灣桃園地方法院及本院分別判處有期徒刑5月、3
    月，經定應執行刑為有期徒刑6月；又於90年間，因違反毒
    品危害防制條例之施用毒品案件，經臺灣桃園地方法院判處
    有期徒刑7月確定後入監接續執行，至91年8月23日始縮刑假
    釋出監，假釋期間併付保護管束，於同年8月29日假釋期滿
    未經撤銷，以已執行論，有本院被告前案紀錄表在卷可憑。
    其於5年以內再犯有期徒刑以上之本罪，為累犯，併依刑法
    第47條規定，加重其刑，且遞加重之。
五、原審認被告所犯罪證明確，予以論罪科刑，固非無見。惟查
    ：依毒品危害防制條例第18條第1項之規定，得諭知沒收並
    銷燬之者，以查獲之毒品及專供製造或施用毒品之器具為限
    ，並不及於毒品之外包裝。本件查獲之第一級毒品海洛因外
    包裝經法務部調查局鑑秤重量為0.36公克，並與毒品分別鑑
    秤其重量，是與毒品並無難以析離而無法個別宣告沒收之情
    事，乃原判決竟依同條例第18條第1項前段將上開外包裝併
    予宣告沒收銷燬之，自有未合。而扣案第二級毒品安非他命
    之外包裝，原判決亦依同條例第18條第1項前段規定宣告沒
    收銷燬，同有未合。被告上訴，雖未指摘於此，惟原判決既
    有可議，自應由本院予以撤銷改判。爰審酌被告犯罪之動機
    、手段、施用之時間、次數及其已有多次施用毒品前案紀錄
    ，竟不知悛悔，又為本件犯行，所為足以戕害自身健康，犯
    後尚能坦承犯行等一切情狀，分別量處如主文所示之刑，並
    定其應執行之刑。至扣案之第一級毒品海洛因（淨重0.09公
    克）、第二級毒品安非他命（毛重0.5公克、不包括外包裝
    ），均屬查獲之毒品，應依毒品危害防制條例第18條第1項
    前段之規定宣告沒收銷燬之。另扣案之上開第一級毒品海洛
    因外包裝袋1包（空袋重0.36公克）、注射針筒1支，係被告
    所有，供施用第一級毒品海洛因所用；上開第二級毒品安非
    他命外包裝袋1包及自製玻璃球吸食器1組、塑膠鏟管1支，
    為被告所有，供施用第二級毒品安非他命之用，據其供明在
    卷（見警卷第2至3頁、原審卷第29頁），併依刑法第38條第
    1 項第2款之規定，予以宣告沒收。至扣案之夾鏈袋1包，被
    告於原審堅稱與其施用毒品無關（見原審卷第29頁），且亦
    無證據證明與其施用毒品有關，且非屬違禁物，依其物之性
    質尚有其他用途而非專供施用毒品之器具，故不予宣告沒收
    。
六、公訴意旨另以：除本件前揭認定被告施用第一級毒品海洛因
    、第二級毒品安非他命犯行外，自94年1月初起，即連續非
    法施用第一級毒品海洛因及第二級毒品安非他命，因認此部
    分亦涉有毒品危害防制條例第10條第1項、第2項罪嫌。惟查
    ：被告雖於偵查時供稱94年1月開始施用海洛因及安非他命
    （見第2117號偵查卷第6頁反面），然於原審時則堅稱：假
    釋出監後，在94年1月中旬才有再施用安非他命，海洛因則
    是在94年2月過完農曆年後，約94年2月中旬間才開始施用等
    語（見原審卷第30、31頁），尚無證據證明其自94年1月初
    起即施用，自無法僅憑被告於偵查中所為有瑕疵之單一自白
    ，即認其涉犯有此部分施用第一級毒品海洛因、第二級毒品
    安非他命犯行，是此部分犯罪尚屬不能證明。惟公訴人既認
    與前揭有罪部分分別具有連續犯之裁判上一罪關係，爰不另
    為無罪之諭知。
據上論斷，應依刑事訴訟法第369條第1項前段、第364條、第299
條第1項前段、毒品危害防制條例第10條第1項、第2項、第18條
第1項前段、刑法第11條、第56條、第47條、第51條第5款、第38
條第1項第2款，判決如主文。
本案經檢察官郭弘佑到庭執行職務。
中    華    民    國    95    年    2     月    24    日
                  刑事第二庭審判長法  官  蔡國在
                                  法  官  江振義
                                  法  官  王詠寰
以上正本證明與原本無異。
第一級毒品部分如不服本判決，應於收受送達後十日內向本院提
出上訴書狀，其未敘述上訴之理由者並得於提起上訴後十日內向
本院補提理由書（均須按他造當事人之人數附繕本）。
第二級毒品部分不得上訴。
                                  書記官  駱麗君
中    華    民    國    95    年    2     月    24    日
附錄：本案論罪科刑法條全文
毒品危害防制條例第10條
施用第 1 級毒品者，處六月以上五年以下有期徒刑。
施用第 2 級毒品者，處三年以下有期徒刑。


司法院資訊處製作；財團法人民間司法改革基金會備份。
